臺灣新竹地方法院民事小額判決
111年度竹北小字第80號
原      告  新安東京海上產物保險股份有限公司桃園分公司

法定代理人  單正寰  
訴訟代理人  陳賢哲  
            張穎婕  
被      告  謝宇軒  
上列當事人間請求損害賠償事件，本院於民國111年3月1日言詞
辯論終結，判決如下：
    主  文
被告應給付原告新臺幣捌仟參佰陸拾捌元，及自民國一一一年一
月二十八日起至清償日止，按年息百分之五計算之利息。
原告其餘之訴駁回。
訴訟費用新臺幣壹仟元由被告負擔。
本判決第一項得假執行。但被告如以新臺幣捌仟參佰陸拾捌元為
原告預供擔保後，得免為假執行。
    事  實  及  理  由
壹、程序事項　　
    被告經合法通知，未於言詞辯論期日到場，核無民事訴訟法
    第386條所列各款情形，爰依原告聲請由其一造辯論而為判
    決。
貳、實體事項
一、原告起訴主張：被告於民國110年1月19日18時22分許，駕駛
    車牌號碼000-0000號自小客車行經新竹縣竹北市博愛街與光
    明一路路口時，因右轉彎未禮讓左轉彎車輛先行，不慎碰撞
    訴外人蕭乙臻駕駛之車牌號碼000-000號普通重型機車，致
    上開車輛倒地後向前滑行而碰撞原告承保王秀岑所有由潘朝
    興駕駛之車牌號碼000-0000號自小客車（下稱系爭車輛），
    致系爭車輛毀損，原告業依保險契約賠付被保險人必要修復
    費用新臺幣（下同）12,911元（含工資1,125元、烤漆4,826
    元、零件6,960元，卷第23-25頁），依保險法第53條第1項
    規定取得代位求償權，爰依侵權行為及保險代位之法律關係
    提起本件訴訟等語。並聲明：㈠被告應給付原告12,911元，
    及自起訴狀繕本送達翌日起至清償日止，按年息5%計算之利
    息；㈡訴訟費用由被告負擔。
二、被告未於言詞辯論期日到場，亦未提出書狀作何聲明或陳述
    。
三、本院之判斷：
㈠、原告主張本件車禍及損害發生之事實，業據其提出道路交通
    事故當事人登記聯單、行車執照、車損照片、維修明細表、
    統一發票、賠款同意書等件影本為證（卷第17-29頁），復
    經本院依職權向新竹縣政府警察局竹北分局函調本件事故之
    道路交通事故初步分析研判表、道路交通事故現場圖、調查
    報告表、談話紀錄表、現場照片黏貼紀錄表及行車紀錄器影
    像光碟等在卷可憑（卷第33-57頁），核屬相符，而被告經
    合法通知，既未到庭，亦未提出書狀答辯，以供本院斟酌，
    應認原告之主張為可採。
㈡、按因故意或過失，不法侵害他人之權利者，負損害賠償責任
    ；汽車、機車或其他非依軌道行駛之動力車輛，在使用中加
    損害於他人者，駕駛人應賠償因此所生之損害；對向行駛之
    左右轉車輛已轉彎須進入同一車道時，右轉彎車輛應讓左轉
    彎車輛先行，如進入二以上之車道者，右轉彎車輛應進入外
    側車道，左轉彎車輛應進入內側車道，民法第184條第1項前
    段、第191條之2前段、道路交通安全規則第102條第1項第8
    款分別定有明文。本件車禍發生時，被告右轉彎之車輛與訴
    外人蕭乙臻左轉彎之機車同時轉彎進入同一車道，然被告未
    禮讓左轉彎之機車先行而與之碰撞，致該機車倒地後向前滑
    行，再與系爭車輛發生碰撞而毀損，有前引資料附卷可參。
    雖道路交通事故初步分析研判表記載訴外人蕭乙臻有未注意
    車前狀態之原因，然本院觀之被告行車紀錄器光碟內容顯示
    ，訴外人蕭乙臻駕駛之機車已左轉進入博愛街車道，被告才
    駛入博愛街車道並自左後方與該機車發生碰撞，則被告未禮
    讓左轉彎車輛先行之過失行為方為本件車禍發生之肇因，且
    被告過失行為與系爭車輛受損之結果間具有相當因果關係，
    是被告就本件肇事應負過失侵權行為責任，洵堪認定。
㈢、按不法毀損他人之物者，被害人得請求賠償其物因毀損所減
    少之價值，民法第196條定有明文。又被保險人因保險人應
    負保險責任之損失發生，而對於第三人有損失賠償請求權者
    ，保險人得於給付賠償金額後，代位行使被保險人對於第三
    人之請求權，保險法第53條第1項亦有規定。另物被毀損時
    ，被害人除得依據民法第196條請求賠償外，並不排除民法
    第213條至第215條之適用，依民法第196條請求賠償物被毀
    損所減少之價額，得以修復費用為估定之標準，但以必要者
    為限（例如：修理材料以新品換舊品，應予折舊），有最高
    法院77年度第9次民事庭會議決議可資參照。經查：
  ⒈本件車禍之發生係被告之過失所致，已如前述，被保險人就
    其所受損害，本得基於侵權行為法律關係向被告請求賠償，
    而原告既依保險契約理賠保險金予被保險人，揆諸上開法條
    規定，被保險人對於侵權行為人之請求權即移轉給保險人，
    原告自得向被告求償。系爭車輛因本件車禍受損，支出必要
    修復費用12,911元（含工資1,125元、烤漆4,826元、零件6,
    960元），有維修明細表、統一發票在卷可按（卷第23-27頁
    ），其修復之部位與系爭車輛之車損照片亦屬相符，堪認確
    係屬修復系爭車輛所必要，而各項費用亦尚稱合理。
  ⒉惟系爭車輛係於106年3月出廠，有行車執照影本在卷（卷第1
    7頁），至車禍發生時（110年1月19日）已使用3年10月餘，
    揆之前揭說明，以新品換舊品而更換之零件，自應予以折舊
    。依所得稅法施行細則第48條第1項規定：「採平均法者，
    以固定資產成本減除殘值後之餘額，按固定資產耐用年數表
    規定之耐用年數平均分攤，計算每期折舊額」，參以86年12
    月30日行政院台86財字第52051號函所頒之「固定資產耐用
    年數表」，自用小客車之耐用年數為5年，再參酌營利事業
    所得稅查核準則第95條第6款規定「固定資產提列折舊採用
    平均法、定率遞減法或年數合計法者，以一年為計算單位；
    其使用期間未滿一年者，按實際使用之月數相當於全年之比
    例計算之；不滿一月者，以月計」。系爭車輛為106年3月出
    廠，類推適用民法第124條第2項規定，知月而不知日者推定
    為該月15日，距離車禍於110年1月19日發生時，已使用3年1
    0月餘，以使用3年11月計。系爭車輛更新零件部分之損害經
    折舊後之價額應為2,417元，詳如折舊自動試算表所示（卷
    第73頁）。據此，原告得請求零件修理費為2,417元，再加
    上無須折舊之工資1,125元、烤漆4,826元，系爭車輛之修復
    費用總計為8,368元（計算式：2,417＋1,125＋4,826）。
四、從而，原告依侵權行為及保險代位之法律關係，請求被告賠
    償8,368元及自起訴狀繕本送達翌日即111年1月28日（卷第6
    3頁）起至清償日止，按年息5%計算之利息，為有理由，應
    予准許，逾此範圍之請求，則無理由，應予駁回。　
五、本件係適用小額訴訟程序所為被告部分敗訴之判決，爰依職
    權宣告假執行，並依民事訴訟法第392條第2項規定，職權為
    被告酌定相當之擔保金額後併宣告得免為假執行，暨於判決
    時確定被告應負擔之訴訟費用如主文第3項所示之金額（即
    第一審裁判費1,000元）。
六、本件判決基礎已臻明確，兩造其餘攻擊防禦方法及訴訟資料
    ，核與判決結果不生影響，爰不一一論述。　　
七、訴訟費用負擔之依據：民事訴訟法第79條，由法院酌量情形
    命一造負擔。　　
中　　華　　民　　國　　111 　年　　3 　　月　　22　　日
                  竹北簡易庭    法  官  陳麗芬
以上正本證明與原本無異。
如對本判決上訴，非以其違背法令為理由，不得為之，且須於判
決送達後20日內向本院提出上訴狀（須按他造當事人之人數附繕
本），及繳納上訴裁判費新臺幣1,500元。
中　　華　　民　　國　　111 　年　　3 　　月　　22　　日
                                書記官  曾煜智